# 大股东约定公司提前支付股利给小股东的会计处理

提问人：helencrowhhy 时间：2022-02-05 18:59:07
甲公司的大股东A 和 小股东 B达成一个协议：（A拥有对甲的控制权）
2021-2025年 5 年甲公司由A运营，B一次性收分红 5000 万（按照每年 1000 万， 5 年 5000 万），除此之外甲公司的经营所得全部归A公司所有，如果是亏损也由A公司承担，如果甲公司的利润*B持有的比例超过 5000 万，超过部分也与B无关。
付给B公司的 5000 万，如果甲公司无可支付的现金，则由A通过委贷借给甲用于对B的支付。
请问，这种情况下的会计处理，按照以下是否恰当：
上述约定，视作A。
甲公司一次性付给B 5000万时，借资本公积/贷货币资金；每年末分配对B的股利，冲减资本公积，借未分配利润/贷资本公积； 5 年期满，资本公积冲减完；
A公司合并层面，按照甲公司当年净利减去 1000 万确认归母净利；A公司单体如有委托贷款给甲，则相应确认委托贷款。
以上考虑是否恰当啊，有一种说法是A账面要确认一块长投，这个长投是A出资购买B股权比例对应的额外收益，然后每年按照 1000 万B分得的股利来冲销长投，可是感觉这个长投也很怪。。
。

回答人：chenyiwei
该交易相当于A以 5000 万元一次性买断了B公司 5 年的分红权（收益互换交易）。如果该交易无其他需考虑的特殊因素（包括与其他交易之间不构成一揽子交易），则A一次性支付的 5000 万元应确认为一项以公允价值计量且其变动计入损益的金融资产，其后续每年末的公允价值等于剩余期间内预期甲公司盈利中按原持股比例计算应归属于少数股东B的份额的折现值。期初公允价值减去期末公允价值，再减去本期实际获得的（按少数股权比例计算）分红金额之间的差额，为该项金融资产的公允价值变动损益。
合并报表层面仍按原股权比例计算确认少数股东损益。只是少数股东再将这部分浮动收益支付给母公司，换取母公司向其支付固定收益。

提问人：helencrowhhy 时间：2022-02-08 15:48:05
陈老师，那这个金融资产是每年根据实际业绩结转应收股利，还是等到甲公司实际分配股利的时候再结转呢？实际上甲公司并不一定每年都会分股利

回答人：chenyiwei
等到甲公司实际分配股利的时候再结转。

提问人：helencrowhhy 时间：2022-02-15 22:35:24
陈老师，还有一种考虑是，大股东 A 通过 支付承包费，获得了甲公司 100% 的归母利润呢？A 本来自己是要合并甲的，然后，为了获取100%的归母利润，而通过预分红的形式支付B承包费；
这种思路是否也行得通啊？
感觉会计处理上会简单直接很多。

回答人：chenyiwei
不应这样处理。权益*易不影响少数股东损益的比例和金额。